---
subtitle: "Plan d'analyse statistique V2.2"
lot: false
lof: false
---

```{r info}
rm(list=ls())
library("baseph")
library("tidyverse")
# sessionInfo()
```

# Généralités

Le \gls{alpha} retenu sera de \num{0.05} & la \gls{puissance} de \num{0.8}.

Vu le faible nombre de cas on ne fera pas d'hypothèse de normalité. Les variables numériques (notation) seront présentées par leur médiane avec les quartiles & comparées grâce au test non paramétrique de \textsc{Wilcoxon}. Les variables discrètes seront présentés en nombre avec le pourcentage. Le test du $\chi^2$ de \textsc{Spearman} sera utilisé sous réserve d'un effectif suffisant, à défaut le test exact de \textsc{Fischer}. Des graphiques seront réalisés pour les résultats importants (package `ggplot2` [@ggplot]).



## Taille de l'échantillon

Le critère principal est la comparaison des photos obtenues pour plusieurs couples distance/focale (abrégé en *focale* pour la suite du document).

Les images seront classées de 1 à 5 par chaque membre du jury soit deux experts & deux profanes. La note ira donc de 4 à 20. 

Il est difficile d'estimer le nombre de sujets nécessaire en ignorant complètement les différences qui vont être observées entre les focales & les différences inter observateurs. 

En utilisant un test de \gls{kruskal} Rank Sum Test (qui évite de faire une hypothèse de normalité) avec cinq échantillons aléatoires suivants une loi normale & une variance égale à l’écart entre le meilleur & le pire résultat, un échantillon de 50 à 60 cas semble correct. Il s'agit là d'un calcul très théorique.

```{r}
#| eval: false
tz <- NULL
for(i in 1:100){
nn <- 100
vv <- 2
a <- rnorm(nn, 0,vv) + 1
b <- rnorm(nn, 0,vv)  + 1.5
c <- rnorm(nn, 0,vv)  +1
d <- rnorm(nn, 0,vv)  + 0.5
e <- rnorm(nn, 0,vv)  
summary(lm(a~b+c+d+e))
zz <- kruskal.test(list(a,b,c,d,e))
zp <- zz$p.value
tz <- c(tz,zp)
}
ctz <- cut(tz,c(0,0.05,2))
summary(ctz)
```

## Qualité de l'échantillon

### Données manquantes

Le décompte des données manquantes sera réalisé & présenté par un tableau ou un graphique. Les variables comportant trop de données manquantes ou non utilisables ne seront pas prises en compte après validation par le promoteur.

Après ce premier tri une imputation des données manquantes (package `missMDA` [@miss]) sera réalisée uniquement pour la recherche du meilleur modèle par step-by-tep descendant pour les analyses par régression (logistique ou linéaire). Néanmoins pour cette analyse, après choix du modèle, le calcul final sera fait avec les données réelles. 

### Corrélations anormales

Une analyse de corrélation (package `corr` [@corr]) entre les variables sera réalisée & présentée sur un graphique de corrélation. Si certaines variables se montrent anormalement corrélées elles pourront être exclues de l'étude après accord du promoteur.

## Description de la population

Un tableau descriptif présentant les données démographiques de la population sera présenté.

# Objectif principal

*Score d’attractivité de 1 à 5 (respectivement de très peu esthétique à très esthétique). Les images seront évaluées par quatre évaluateurs indépendants (deux experts : chirurgien de la face et deux non-experts) en fonction de la focale utilisée : \qtylist{85; 105; 135; 200}{\mm}. Les participants seront classés selon le Phototype \textsc{Fitzpatrick} : un groupe `I-II`, un groupe `III-IV` et un groupe `V-VI`.*

## Fiabilité inter-évaluateurs

On vérifiera tout d'abord la concordance des évaluations des experts par un test de \gls{fkappa} (package `irr` [@psych]).

La concordance des mesures entre les évaluateurs sera étudiée en \gls{icc} -- Fiabilité inter-évaluateurs (package `irr` [@irr]). On étudiera la concordance globale entre les quatre évaluateurs & la concordance entre les experts & les non-experts.

## Analyse des réusltats selon la focale

Pour chaque sujet les quatre photos correspondant aux quatre focales sont classées de 1 à 5. Le critère de jugement est la somme des notes des quatre juges soit une note variant de 4 à 20. Les résultats seront tout d'abord étudiés globalement par une comparaison des moyennes des notes obtenues par les différentes focales (test de \gls{kruskal}). Si le test est significatif, une \gls{analyse post-hoc} sera réalisée pour identifier des différences éventuelles entre les groupes de focales pris deux à deux (test de \gls{tukey} -- packages `emmeans` [@emmeans]).

On étudiera ensuite un à un les critères principaux pouvant influer sur ce résultat c'est à dire le phototype de \textsc{Fitzpatrick} & de la qualité des évaluateurs (expert vs non-expert) par des analyses en régression linéaire. Si un test est significatif, une \gls{analyse post-hoc} sera réalisée pour identifier des différences éventuelles entre les groupes de focale pris deux à deux (test de v\gls{tukey} -- packages `emmeans` [@emmeans]). On présentera ensuite l'influence éventuelle d'autres facteurs (sexe, âge\dots) qui pourraient influer sur le résultat.  

Une analyse globale en régression linéaire reprenant tous ces critères à savoir la qualité de l"évaluateur le phototype de \textsc{Fitzpatrick}  & pour les critères autre ceux ayant une réponse significative avec un seuil de la p.value \< \num{0.2} lors de l'étape précédente. Une recherche du meilleur modèle sera réalisée par un step-by-step descendant évaluée par le critère d’information d’\textsc{Akaike}. Cette étape sera réalisée après imputation des données manquantes. Une \gls{analyse post-hoc} sera réalisées par la procédure décrite plus haut si nécessaire.

## Modéle mixte

On étudiera en particulier la note reçue  en fonction de la focale utilisée  par un modèle mixte (packages `lme4` [@lme4] & `lmerTest` [@lmert]) avec comme variable aléatoire le sujet. Ce modèle pourra être éventuellement affiné en incluant des facteur confondants mis en évidence par les étapes précédentes sans dépasser trois facteurs vu la taille de l'échantillon.

```{r}
#| label: mod_mixte
#| eval: false
#| echo: true

library(lmerTest)
mmod <- lmerTest::lmer(note ~ focale + (1 | sujet), data = optiface)
summary(mmod)
```



# Technique {.appendix}

L'analyse statistique sera réalisée avec le logiciel **R**[@rstat] & divers packages. Outre ceux cités dans le texte ou utilisera en particulier `tidyverse` [@tidy] & `baseph` [@baseph].

Un dépôt GitHub sera utilisé qui ne comprendra que le code & non les données ou résultats. Au besoin un faux tableau de données sera présenté pour permettre des tests.

<https://github.com/philippemichel/optiface>

\printglossary

